【裁判字號】    92,台非,392
【裁判日期】    921120
【裁判案由】    業務過失致人於死
【裁判全文】
最高法院刑事判決                                九十二年度台非字第三九二號
    上  訴  人  最高法院檢察署檢察總長
    被      告  甲○○
右上訴人因被告業務過失致人於死案件，對於本院中華民國八十九年十一月二日第三
審確定判決（八十九年度台上字第六七０三號，起訴案號：台灣桃園地方法院檢察署
八十七年度偵字第二三五四號），認為違法，提起非常上訴，本院判決如左：
    主  文
上訴駁回。
    理  由
非常上訴理由稱：「按判決不適用法則或適用不當者，為違背法令，為刑事訴訟法第
三百七十八條所明定。又，應於審判期日調查之證據而未予調查者，或判決不載理由
或所載理由矛盾者，其判決為當然違背法令，刑事訴訟法第三百七十九條第十、十四
款分別定有明文。本件台灣高等法院八十九年度上訴字第一七三三號判決駁回檢察官
之上訴，維持第一審法院被告無罪之判決，係以：（一）台灣電力股份有限公司（以
下簡稱台電公司）桃園線務段中壢｜幼獅線第一四０號至第一四一號電線桿之高壓電
線與地面之垂直高度，經檢察官勘驗為六‧一四公尺，符合「屋外供電線路裝置規則
」第四章第二十九條第一項最長五‧八公尺之規定；（二）並無明文規定該高壓電線
下方應設置警告標誌，為主要論據。卷查：台灣桃園地方法院檢察署檢察官柯金柱於
八十七年一月二十二日勘驗現場時，勘驗筆錄雖記載：「高壓線距離地面有六‧一四
公尺」，惟被害人之妻李碧容卻於其後之同年二月十一日柯金柱檢察官訊問時表示：
「請求現場測量高壓電線離地之距離。」，台灣桃園地方法院檢察署復於翌日，由勘
驗之柯金柱檢察官決行，以桃檢茂信相字第一四八九號函，請台電公司新桃供電區營
運處查明現場高壓電線高度（見該署八十六年度相字第一四八九號卷第五十四頁、五
十八頁背面、第五十九頁），足見勘驗筆錄所為「高壓電線距離地面有六‧一四公尺
」記載是否與事實相符，該數據如何而得，均足資疑義。第二審法院竟未調查其他必
要證據，以釐清事實，有應於審判期日調查之證據而未予調查之違法；況柯金柱檢察
官於監察院約詢時亦表示：未現場測量其高度，筆錄所記六‧一四公尺係甲○○（即
被告）所口述等語（檢附詢問筆錄影本）。又，台灣高等法院八十九年度上訴字第一
七三三號判決理由四（一）已表明：被害人所持之魚竿經燒灼後長度為三‧六五公尺
，被害人身高約一百八十六公分，二者合計為五‧五一公尺；高壓電線距離地面垂直
高度為六‧一四公尺等情。依經驗法則，總高度五．五一公尺之物應無遭距離地面垂
直高度六‧一四公尺之高壓電線導電致被害人死亡之理。然同段判決理由卻表示被害
人係因垂直持魚竿行進，遭導電致電擊死亡，此項認定核與經驗法則有違。且縱認被
害人係垂直持魚竿行進遭導電致電擊死亡，惟被害人何以會遭距離六十三公分之電線
導電致死？該魚竿未遭燒灼前之長度若干？被害人垂直持該魚竿行進能否遭該電線觸
擊導電？第二審法院未調查相關證據即遽為認定，復未於判決理由中詳為說明認定之
依據。亦有應於審判期日調查之證據而未予調查及判決理由不備之違法。原判決駁回
檢察官之上訴，維持第二審法院之判決，其判決自亦違背法令。案經確定，爰依刑事
訴訟法第四百四十一條、第四百四十三條提起非常上訴，以資糾正。」云云。
按判決確定後發見該案件之審判係違背法令者，最高法院檢察署檢察總長得向最高法
院提起非常上訴，為刑事訴訟法第四百四十一條所規定，故依該條規定非常上訴係以
確定判決為對象。查本件非常上訴雖以本院八十九年度台上字第六七０三號確定判決
有判決違背法令之情形提起非常上訴，然查本院八十九年度台上字第六七０三號判決
係以該案上訴人台灣高等法院檢察署檢察官之第三審上訴，有違背法律上之程式，依
刑事訴訟法第三百九十五條前段予以駁回，此項程序上之判決，究與實體上具有既判
力之確定判決有別。是被告甲○○業務過失致人於死案件，縱有應於審判期日調查之
證據而未予調查或判決理由不備之違誤，但其違誤者應為台灣高等法院中華民國八十
九年七月三十一日八十九年度上訴字第一七三三號之第二審確定判決，而非本院上開
之程序判決。非常上訴意旨既未就本院駁回上訴之程序判決指摘有何違法，而對本院
八十九年度台上字第六七０三號程序判決，提起非常上訴，即難認為有理由，應予駁
回。
據上論結，應依刑事訴訟法第四百四十六條，判決如主文。
中      華      民      國    九十二    年     十一     月     二十     日
                              最高法院刑事第七庭
                                  審判長法官  莊  登  照
                                        法官  洪  明  輝
                                        法官  黃  一  鑫
                                        法官  魏  新  和
                                        法官  林  秀  夫
      右正本證明與原本無異
                                              書  記  官
中      華      民      國    九十二    年     十一     月    二十六    日


司法院資訊處製作；財團法人民間司法改革基金會備份。
